【裁判字號】    92,易,79
【裁判日期】    920731
【裁判案由】    詐欺等
【裁判全文】
臺灣基隆地方法院刑事判決                            九十二年度易字第七九號
    公  訴  人  臺灣基隆地方法院檢察署檢察官
    被      告  乙○○
右列被告因詐欺等案件，經檢察官提起公訴（九十一年度偵字第二八八八號），本院
判決如左︰
    主  文
乙○○共同意圖為自己不法之所有，以詐術使人將本人之財物交付，處有期徒刑參月
，如易科罰金以參佰元折算壹日。
    事  實
一、乙○○（原名沈炳當，民國八十七年十月三十一日改名）為計程車司機，每月收
    入新台幣（下同）一萬多元，明知其無支付能力，竟與自稱丙○○者之成年人（
    綽號阿標，四十幾歲，年籍不詳）共同意圖為自己不法之所有，推由乙○○以其
    名義於民國八十九年十一月十三日向設於台北市○○○路○段三十六號之三和汽
    車股份有限公司新生分公司（下稱三和公司新生分公司）訂購車牌號碼：七Ｂ－
    四一四三號之馬自達廠牌三二三型自用小客車一輛（由業務代表己○○承辦），
    車款總價為六十三萬九千元，其中五十五萬元向日聯三商股份有限公司（原名為
    三和三商股份有限公司，下稱日聯公司）辦理汽車附件買賣貸款，經丙○○於八
    十九年十一月二十三日通知乙○○會同不知情之妻戊○○（輕度痴症，領有身心
    障礙手冊）至三和公司新生分公司向日聯公司承辦人甲○○辦理汽車附件買賣對
    保手續（丙○○則在店外等候），乙○○、戊○○在汽車附件買賣契約書、本票
    、授權書簽名、蓋印章完成對保手續，於八十九年十一月二十九日辦妥動產擔保
    交易附條件買賣，乙○○為動產擔保交易之債務人，約定總價金七十四萬八千七
    百一十六元，分四十八期給付，每月一期，每期於每月十七日付款一萬五千五百
    八十七元，在價金未付清之前，標的物所有權仍屬於出賣人所有，買受人僅得依
    約占有使用，不得任意出賣或為其他處分，致使日聯公司、三和公司新生分公司
    陷於錯誤，由三和公司新生分公司業務代表己○○於八十九年十二月二日交付該
    車，而向三和公司新生分公司訂車部分之訂金二千元、頭期款八萬七千元，則由
    賣車與辦貸款之佣金抵付，並由三和公司新生分公司之經理王吉安先後刷卡簽帳
    。詎乙○○、丙○○在取得車之後，僅付款一期，尚欠七十三萬二千五百八十九
  元，即拒不付款，並於八十九年十二月十八日由乙○○簽立委託切結書、買賣切
    結書、切結書將該車透過網路由不詳姓名之人以二十餘萬元出賣與不知情之買受
    人劉幼強，致生損害於債權人日聯公司，日聯公司始知受騙。嗣該車於九十年三
    月十七日在台中縣大里市取回，後經出售得款四十三萬一千一百元，尚欠三十一
    萬一千四百八十九元（其中本金部分十一萬六百四十六元，利息部分十九萬八百
    四十三元）。
二、案經日聯公司代表人蔭山真人、代理人丁○○訴請台灣基隆地方法院檢察署檢察
    官偵查起訴。
    理  由
一、訊據被告乙○○對於有與其妻向日聯公司承辦人甲○○辦理汽車附件買賣對保手
    續，甲○○有向其與其妻說明係買車之對保，其與其妻有在汽車附件買賣契約書
    、本票、授權書簽名完成對保手續，其與其妻之印章為渠等所有，委託切結書、
    買賣切結書、切結書上之乙○○為其簽名，對保時甲○○等事實供承不諱，惟矢
    口認有前揭犯行，辯稱：其不知道是要買車，其以為是要辦卡，其是拜託阿標幫
    其辦卡，阿標說有朋友在汽車公司等其辦手續，叫其去簽一簽，其就與其妻進去
    ，阿標在外面等，其不可能去買車，其沒有去牽車，車子其都不知道云云。經查
    ，前揭犯行，業據告訴人日聯公司代表人蔭山真人、代理人丁○○指訴綦詳；並
    經證人甲○○於偵訊時證稱：對保時有見過他二人（被告與其妻），是他二人親
    自來的，對保時我有核對他們身分證，並影印留存，上面簽名也是他們自己簽的
    乙節，有九十一年八月二十九日偵訊筆錄在卷可稽，又於本院訊問時到庭結證稱
    ：「汽車附條件買賣契約書、本票、授權書，這些都是被告及證人戊○○自己簽
    名，至於印章的部分我不能確定，我記不得了。對保的地點在台北市○○○路三
    和汽車經銷商即證人己○○的公司。對保的日期是八十九年十一月二十三日。對
    保時業務員己○○也在場。．．．（問：你有沒有向被告及證人陳確認這是買車
    的對保？）有，我都會向客戶詢問這是買車的貸款對保是否知情，而且對保的地
    點都是在汽車公司裡面。」等語（見本院九十二年六月十七日訊問筆錄）；再證
    人己○○於偵訊時證稱：被告有向其買車，且在對保時，被告與其妻確實有到場
    乙情，有九十一年九月十日偵訊筆錄在卷足憑，又於本院審理中結證稱：「是被
    告來說要買車。被告當時是與他的太太來的。被告本人先來訂車，資料也是他提
    供的，被告訂車之後稱要貸款，所以我們聯絡貸款公司即日聯三商公司，證人甲○○就聯絡訂車的被告來對保，車子我交給車主即在庭被告。」等語（見本院九
    十二年七月一日審判筆錄）；參以證人戊○○於本院訊問時證述：「（問：本票
    、授權書、汽車附條件買賣契約書上面的名字、印章是否你親自所為？）其上簽
    名都是我親自所為，印章我忘記了，不過我沒有帶印章的習慣，印章那天是我先
    生的朋友帶去的。．．．（問：對保的時候在庭證人甲○○有無問你們這是買車
    的貸款的對保你們知否？）有。」等語（見本院九十二年六月十七日訊問筆錄）
    ，核與被告所供對保過程相符；且觀，證人劉幼強於偵訊時證稱：其有透過網路
    購買該自小客車，賣車之人其忘記了，因為對方給其的資料是齊全，當時對方有
    說車主人在大陸等回來再辦，對方給其出廠證、車主身份證，行車執照、車籍資
    料、稅單、發票、保險卡、買賣契約書等，其是以二十餘萬元買入乙情（見九十
    一年九月十日偵訊筆錄）；復有動產擔保交易附條件買賣設定登記申請書、汽車
    附條件買賣契約書、本票、授權書、切結書、買賣切結書、委託切結書等影本在
    卷可資佐證；況查被告供稱其係計程車司機，是否有訂車，當非不能知悉，且查
    被告於八十九年十一月二十九日購買車輛，旋於同年十二月十八日委託他人出賣
    車輛，且僅支付第一期價金，顯見自始即有不法所有之意圖。是被告所辯，顯係
    事後卸責之詞，不足採信，事證明確，被告犯行至堪認定，應依法論科。
二、核被告所為，係犯刑法第三百三十九條第一項詐欺取財罪及動產擔保交易法第三
    十八條之罪。被告係以簽訂動產擔保附條件買賣契約之方法達到詐欺取得汽車之
    目的，其所犯二罪間，有方法結果之牽連犯關係，依刑法第五十五條之規定，應
    從一較重之詐欺罪取財罪處斷。被告與與自稱丙○○者之成年人（即綽號阿標）
    間，有犯意之聯絡及行為之分擔，均為共同正犯，雖自稱丙○○者並非動產擔保
    交易之債務人，惟依刑法第三十一條第一項之規定，其與被告共同犯罪，仍以共
    犯論；起訴書未認被告與與自稱丙○○者之成年人為共同正犯，尚有未洽，在此
    敘明。爰審酌被告之品行，犯罪之動機係因欠缺生活費用、目的、手段、所生之
    危害、尚欠三十一萬一千餘元、其妻輕度痴症（領有身心障礙手冊）及犯罪後之
    態度等一切情狀，量處如主文所示之刑，諭知易科罰金之折算標準，以示懲儆。
據上論斷，應依刑事訴訟法第二百九十九條第一項前段，動產擔保交易法第三十八條
，刑法第二十八條、第三十一條第一項、第三百三十九條第一項、第五十五條、第四
十一條第一項前段，罰金罰鍰提高標準條例第一條前段、第二條，判決如主文。
本案經檢察官張志明、黃鴻達到庭執行職務。
中      華      民      國    九十二    年      七      月    三十一    日
                                  臺灣基隆地方法院刑事第二庭
                                      法  官  鄭  景  文
右正本證明與原本無異。
對於本件判決如有不服，應於收受送達後十日內，向本院提出上訴書狀，上訴於臺灣
高等法院，並按他造當事人之人數附具繕本。
                                      書記官  賈  繼  藩
中      華      民      國    九十二    年      七      月    三十一    日
附錄論罪科刑之法條
刑法第三百三十九條第一項
    意圖為自己或第三人不法之所有，以詐術使人將本人或第三人之物交付者，處五
    年以下有期徒刑、拘役或科或併科一千元以下罰金。
動產擔保交易法第三十八條
    動產擔保交易之債務人，意圖不法之利益，將標的物遷移、出賣、出質、移轉、
    抵押或為其他處分，致生損害於債權人者，處三年以下有期徒刑、拘役或科或併
    科六千元以下之罰金。


司法院資訊處製作；財團法人民間司法改革基金會備份。
